臺灣臺東地方法院民事裁定
 110年度家聲字第71號

聲  請   人
兼 相 對 人  孔惠珠  
相  對   人
兼 聲 請 人  孔信義  
             孔温光妹
             孔寶珠  

             孔浩次  

上列聲請人聲請確定訴訟費用額事件，本院裁定如下：
    主  文
孔信義、孔温光妹、孔寶珠及孔浩次應向孔惠珠給付之訴訟費用
額，為每人各新臺幣4,494元，及自本裁定送達之翌日起至清償
日止，按週年利率5%計算之利息。
    理  由
一、本件聲請意旨：
(一)聲請人兼相對人孔惠珠（下稱聲請人）聲請意旨略以：聲請
    人與相對人兼聲請人（下稱相對人）孔信義、孔温光妹、孔
    寶珠及孔浩次等4人間請求分割遺產事件，業經本院109年度
    重家繼訴字第1號判決確定，因聲請人支付新臺幣（下同）9
    0,000元之鑑價費，為此聲請確定訴訟費用額等語（見本院1
    10家聲71審理卷第1頁）。
(二)相對人聲請意旨略以：
　⒈相對人與聲請人間請求分割遺產事件，業經上開判決確定，
    訴訟費用並由雙方各負擔1/5。
　⒉而聲請人雖然有繳納上開鑑價費用，惟其於110年1月21日言
    詞辯論時表示原則上由其負擔鑑價費用等語。故上開鑑價費
    用自應由聲請人自行負擔，不得列為訴訟費用比例負擔之項
    目。
　⒊因相對人支出之訴訟費用為270,112元，聲請人應返還54,022
    元【計算式：270,112元×1/5≒54,022元（小數點以下四捨五
    入）】，為此依民事訴訟法第91條之規定聲請確定訴訟費用
    額等語（見本院110家聲71審理卷第1頁正反面）。
二、本件適用之法律：
(一)法院未於訴訟費用之裁判確定其費用額者，第一審受訴法院
    於該裁判有執行力後，應依聲請以裁定確定之。聲請確定訴
    訟費用額者，應提出費用計算書、交付他造之計算書繕本或
    影本及釋明費用額之證書。依第1項確定之訴訟費用額，應
    於裁定送達之翌日起，加給按法定利率計算之利息，民事訴
    訟法第91條第1、2、3項分別定有明文。
(二)又當事人分擔訴訟費用者，法院為確定費用額之裁判時，除
    前條第2項情形外，應視為各當事人應負擔之費用，已就相
    等之額抵銷，而確定其一造應賠償他造之差額，同法第93條
    另定有明文。
(三)而上開規定，依家事事件法第51條之規定，亦準用於家事訴
    訟事件。
三、相對人應向聲請人給付之訴訟費用額：
(一)相對人孔信義、孔温光妹、孔寶珠及孔浩次於本院請求分割
    如附表一所示之遺產，主張之分割方法為其4人與聲請人按
    應有部分各1/5之比例分別共有。故相對人孔信義、孔温光
    妹、孔寶珠及孔浩次因分割所受利益之價額各為新臺幣（下
    同）6,713,460元【計算式：33,567,300元÷5＝6,713,460元
    】，依家事事件法第51條準用民事訴訟法第77條之13規定，
    應各徵收如附表二編號1-4所示之裁判費67,528元（合計共2
    70,112元【計算式：67,528元×4人＝270,112元】），並均由
    相對人預納（見本院109重家繼訴1審理卷附本院自行收納款
    項統一收據）。
(二)又本件除上開裁判費外，另有如附表二編號6所示鑑定費90,
    000元之訴訟費用支出（見前揭聲請人與相對人之陳述及本
    院110家聲71審理卷第17-18頁所附之免用統一發票收據）。
    而上開訴訟費用依本院109年度重家繼訴字第1號判決主文第
    2項，係由聲請人與相對人各負擔1/5（見本院110家聲71審
    理卷第8頁所附之民事判決書）。從而：
　⒈附表二編號1-4之裁判費，應由聲請人及預納以外之相對人各
    給付預納之相對人13,506元【計算式：67,528元×1/5≒13,50
    6元（小數點以下四捨五入）】，亦即：
　⑴附表二編號1之裁判費，應由聲請人及相對人孔温光妹、孔寶
    珠、孔浩次各給付相對人孔信義13,506元。
　⑵附表二編號2之裁判費，應由聲請人及相對人孔信義、孔寶珠
    、孔浩次各給付相對人孔温光妹13,506元。
　⑶附表二編號3之裁判費，應由聲請人及相對人孔信義、孔温光
    妹、孔浩次各給付相對人孔寶珠13,506元。
　⑷附表二編號4之裁判費，應由聲請人及相對人孔信義、孔温光
    妹、孔寶珠各給付相對人孔浩次13,506元。
　⒉附表二編號5之鑑定費，則應由相對人孔信義、孔温光妹、孔
    寶珠及孔浩次各給付聲請人18,000元【計算式：90,000元×1
    /5＝18,000元】。
(三)準此，上開聲請人及相對人應負擔之訴訟費用，依家事事件
    法第51條準用民事訴訟法第93條之規定，既然於法院為確定
    費用額之裁判時，視為已就相等之額抵銷，亦即相對人應賠
    償聲請人之差額各為4,494元【計算式：18,000元－13,506元
    ＝4,494元】。爰依前揭之規定，確定相對人應向聲請人給
    付之訴訟費用額各為4,494元，並應加給自本裁定送達之翌
    日起，按法定利率—即週年利率5%（參民法第203條之規定）
    —計算之利息。
(四)至於相對人固然主張因聲請人曾於本案言詞辯論時表示由其
    負擔鑑價費用，故附表二編號5之鑑定費用應由聲請人負擔
    ，不得列為訴訟費用比例負擔之項目等語（見前揭㈡⒉）。
    惟附表二編號5之鑑定費用既然為訴訟費用之一部（參家事
    事件法第51條準用民事訴訟法第77條之23第1項規定），且
    本院109年度重家繼訴字第1號判決主文第2項並未就鑑定費
    用另為聲請人負擔之諭知，自不得因聲請人曾有前揭表示而
    認應由其負擔。更遑論聲請人上開表示應僅係由其先預納鑑
    價費用之意【註】，與終局判決之訴訟費用負擔無涉，附此
    敘明。
中　　華　　民　　國　　110 　年　　10　　月　　6 　　日
                  家事法庭  法　官　簡大倫
以上正本證明與原本無異。
如不服本裁定應於送達後10日內向本院提出抗告狀。
中　　華　　民　　國　　110 　年　　10　　月　　6 　　日
                            書記官  江佳蓉

【註】
民事訴訟法第77條之23第3項規定：「命當事人預納之前二項費
用，應專就該事件所預納之項目支用，並得由法院代收代付之。
有剩餘者，應於訴訟終結後返還繳款人。」又第94條之1第1項規
定：「訴訟行為須支出費用者，審判長得定期命當事人預納之。
當事人不預納者，法院得不為該行為。但其不預納費用致訴訟無
從進行，經定期通知他造墊支亦不為墊支時，視為合意停止訴訟
程序。」可見當事人如欲聲請法院鑑定，自應先預納鑑定費用。
附表一：
編號 遺產名稱 價值（新臺幣） 1 臺東縣○○鄉○○段0000地號土地 6,279,700元 2 臺東縣○○鄉○○段000○號建物（門牌號碼臺東縣○○鄉○○村○○路00號） 335,200元 3 臺東縣○○鄉○○段000地號土地 8,928,200元 4 臺東縣○○市○○段000地號土地 18,024,200元 合計  33,567,300元 
附表二：
編號 項目 金額 每人分擔額 備註 1 孔信義請求分割遺產之裁判費 67,528元 13,506元 由孔信義預納 2 孔温光妹請求分割遺產之裁判費 67,528元 13,506元 由孔温光妹預納 3 孔寶珠請求分割遺產之裁判費 67,528元 13,506元 由孔寶珠預納 4 孔浩次請求分割遺產之裁判費 67,528元 13,506元 由孔浩次預納 5 遺產價值鑑定費 900,000元 18,000元 由孔惠珠預納